【裁判字號】    97,交聲,148
【裁判日期】    971124
【裁判案由】    違反道路交通管理處罰條例聲明異議
【裁判全文】
臺灣新竹地方法院交通事件裁定         97年度交聲字第148號
移送機關即
原處分機關  交通部公路總局新竹區監理所新竹市監理站
異  議  人
即受處分人  甲○○
上列異議人即受處分人因違反道路交通管理處罰條例案件，對於
交通部公路總局新竹區監理所新竹市監理站中華民國97年4月2日
竹監新四字第裁51－Z2A003687 號違反道路交通管理事件裁決書
處分，聲明異議，本院裁定如下：
    主  文
異議駁回。
    理  由
一、異議意旨略以：受處分人即異議人甲○○（下稱異議人甲○○）未如員警所述由內側車道任意變換至外側，再變回中線
    ，只有由中線變換至外線，再被前車擋道之情況下又變回中
    線，上述過程也都有在安全距離及撥打方向燈之情形下變換
    車道，且當時員警也都說的確有依規定打方向燈，且有保持
    安全距離的事實，但卻說僅由後視鏡中看到的車燈為本人駕
    駛之車輛，實在太過牽強，因當時係下班之顛峰時段，車輛
    多，且所駕駛之車輛排氣量小，異議人甲○○實在無法如員
    警所說以賽車手之方式開車，且員警係由後視鏡中看到之車
    燈來認定，異議人甲○○深感不服，為此狀請撤銷原處分云
    云。
二、原處分意旨略以：異議人甲○○於97年2月13日下午5時46分
    許，駕駛李桃月真所有車牌號碼3209－FV號自用小客車行經
    高速公路國道一號南下89公里處時，為內政部警政署國道公
    路警察局（下稱國道公警局）第二警察隊楊梅分隊員警掣開
    公警局交字第Z2A003687號違反道路交通管理事件通知單（
    下稱舉發通知單），當場舉發其：「行駛高速公路未依規定
    變換車道。」，異議人甲○○不服舉發拒簽舉發通知單，並
    於97年2 月27日向交通部公路總局新竹區監理所新竹市監理
    站（下稱新竹市監理站）申訴，新竹市監理站乃於97年3月4
    日以竹監新字第0972400486號函請原舉發機關即國道公警局
    第二警察隊查證，經國道公警局第二警察隊於97年3 月18日
    以公警二交字第0970270527號函覆略以：「…說明二、本案
    據執勤員警稱：3209－FV號車係於國1 公路南向89公里處，
    當場發現該車由內線車道驟然變換至外線車道，再由外線車
    道驟變至中線車道，嚴重影響行車安全，本隊依違規事實舉
    發並無不合。…。」等情，再經新竹市監理站於97年3 月24
    日以竹監新字第0973400894號函覆異議人甲○○本件違規事
    實屬實，仍請依規繳納罰鍰等情。惟異議人甲○○對於上開
    函覆仍有不服。新竹市監理站遂於97年4月2日，依據舉發之
    違規事實及違反道路交通管理處罰條例第33條第1項第4款、
    違反道路交通管理事件統一裁罰基準及處理細則第43條、第
    44條及第67條等規定，掣開竹監新四字第裁51－Z2A003687
    號違反道路交通管理事件裁決書（下稱裁決書），認異議人
    甲○○於97年2月13日下午5時46分許，在高速公路國道一號
    南下89公里處有「一、行駛高速公路未依規定變換車道。」
    違規行為，裁罰異議人甲○○罰鍰新臺幣（下同）3,000 元
    整；並依同條例第63條規定記違規點數1 點。上開裁決書並
    於同日由異議人甲○○臨櫃簽收完成。嗣異議人甲○○於97
    年4月22日提起本件聲明異議。
三、按汽車在行駛途中，不得驟然或任意變換車道，如欲超越前
    車或變換車道時，應先顯示方向燈告知前後車輛，並保持安
    全距離及間隔，方得超越或變換車道，高速公路及快速公路
    交通管制規則第11條定有明文。又按汽車行駛於高速公路、
    快速公路或設站管制之道路，不遵使用限制、禁止、行車管
    制及管理事項之管制規則，而有未依規定變換車道行為者，
    處汽車駕駛人新臺幣（下同）3,000元以上6,000元以下罰鍰
    ，並記違規點數1點，道路交通管理處罰條例第33條第1項第
    4款、第63條第1項第1款，亦有明文。
四、經查：訊據異議人甲○○固坦承其於97年2月13日下午5時46
    分許，駕駛車牌號碼3209－FV號自用小客車行經高速公路國
    道一號南下89公里處時有變換車道之事實，然否認有何違規
    行為，其於本院97年5 月14日調查時辯稱：伊確實有變換車
    道，但沒有如員警所述那樣開車，當時伊是從中線變到外線
    因員警的車在前面，伊再從外線變到中線，並沒有從最內線
    變到最外線，再從外線變到中線，且有打方向燈，但當要超
    回中線時，員警就將伊攔下，而員警係從後照鏡看，伊覺得
    很牽強，因為伊開車都是看前面，除非變換車道才會看後照
    鏡，而當時車流量真的很大，中線有很多車，伊不可能這樣
    做，伊只有變換1 個車道，且在安全距離，並不是1次變換2
    個車道等語（見本院卷第20、22頁）。惟查：
（一）證人乙○○即國道公警局第二警察隊楊梅分隊員警於本院
      上開調查時結證稱略以：他是本件交通違規事件之舉發員
      警，案發之際他與丙○○警員擔任97年2月13日下午5時至
      晚間9時取締負面駕駛之惡性違規，當時係由伊駕駛偵防
      車在高速公路外線車道巡邏，而他們巡邏時一定要注意四
      面八方，並不像一般駕駛人比較注意前方，而他從後照鏡
      可以看到後方全景，當行經本件舉發地點時，他發現異議
      人甲○○所駕駛之車輛有跨越2個車道，動作很大，有縫
      就鑽，不像我們變換1個車道，動作比較不會明顯，且當
      時正值下班時間，所以車流量很大，至於天候接近天黑但
      還沒有天黑，而他所目擊的車輛已經變換車道2次，開車
      方式就像開賽車一樣，當異議人甲○○第1次變換車道的
      時候，車子離他很近，他有求證，但因看不到車牌及駕駛
      人，所以是用車型確認，因為他每天這樣執勤，基於職業
      關係，比較容易確認，且當時在車道上面沒有相同車型的
      車輛，他對於異議人甲○○的車型不可能誤認，只是針對
      異議人甲○○當時開何種車，他因記憶關係可能會講錯，
      等到異議人甲○○第2次變換車道的時候，他更加確認，
      因為異議人甲○○所駕駛之車燈很白很亮，就當異議人甲○○所駕駛之車子到他車後約30、40公尺時，他打開偵防
      燈將異議人甲○○攔停，並告知其變換車道之方式太危險
      ，因為變換車道是打方向燈、順順的，而異議人甲○○係
      直接連續變換2個車道，且速度太快，當時異議人甲○○
      雖有打方向燈，但依當時那種車流量不可能有安全距離，
      至於當時異議人甲○○係先從內線到外線，還是從外線換
      到內線，因時間太久已忘記，但他確定有跨越車道2次，
      且在跨越完畢要切出來時，異議人甲○○已經到了他左手
      邊即中間車道時，他們才攔停，後來等到單子開好之後，
      異議人甲○○才說要看相片，並辯稱伊沒有如他所說之惡
      劣變換車道方式等語（見偵查卷第20至22頁）。
（二）證人丙○○即當時國道公警局第二警察隊楊梅分隊員警（
      現任職內政部警政署政風室）則於本院上開調查時結證稱
      略以：他於97年2月13日下午5時46分許曾執行本件之交通
      違規案件舉發，但並沒有看到異議人甲○○之違規狀況，
      係因為同事反應他才轉頭找車子，他有看到異議人甲○○
      從外線切到中線變換車道，當時車流量雖大，但時速有90
      、100 公里，而當他們將異議人甲○○攔停下來後，異議
      人甲○○先說他們是不是看錯車子，後來有承認伊有打方
      向變換車道，等到他們要舉發請異議人甲○○簽名時，異
      議人甲○○又說要請他們拿出證據等語（見本院卷第22頁
      ）。
（三）異議人甲○○雖於上開本院調查時辯稱其當時變換車道時
      有打方向燈，且當時車流量大，不可能為證人乙○○所述
      之惡劣變換車道，且證人乙○○本件係從照後鏡看，伊覺
      得很牽強，也沒有看到違規證據云云，惟證人乙○○既為
      國道公警局第二警察隊楊梅分隊員警，基於本身職業之特
      殊性及慣常性，其於駕駛車輛巡邏取締違規時，本具備高
      度之觀察能力及對於周遭事務保持高度之注意義務，是證
      人乙○○於駕駛過程中以照後鏡觀看後方情況，於情無違
      ，又本件舉發時地係於97年2月13日下午5時46分許在高速
      公路國道一號南下89公里處（介於湖口交流道與竹北交流
      道間），是時尚未日沒（當日日沒時刻為下午5 時49分）
      ，有中央氣象局中華民國97年日出日沒時課表（新竹地區
      ）1 紙在卷可參（見本院卷第26頁），核與證人乙○○所
      證述稱本件舉發當時天候尚未完全天黑等情相符，另證人
      丙○○則證述稱那幾天沒有下雨，比較陰天等語，故依當
      時之天候狀況，證人乙○○當可透過車內照後鏡觀看其後
      方車輛之行車情況，況證人乙○○亦證稱本件舉發他是依
      車型來做認定，因異議人甲○○所駕駛之車燈很白、很亮
      ，而在車道上並無相同車型車輛，不可能會有誤認，他有
      看見異議人甲○○有打方向燈等語，亦與異議人甲○○所
      辯稱其當時變換車道時有打方向燈云云，互核一致，亦徵
      證人乙○○上述證述堪屬可採，當可採信。再者，異議人
      甲○○與證人乙○○、丙○○等人於上開本院調查時均表
      示本件舉發當時之交流量很大，然據證人丙○○證稱當時
      之時速可達90、100公里，已屬正常速度，是當時車流並
      非壅塞而屬得隨時變換車道之狀態，況變換車道係屬動態
      ，與車流量多少與否非有絕對關係，否則異議人甲○○既
      辯稱當時中線車道車流量大，伊不可能自內線車道跨越中
      線車道到外線車道云云，卻又為何得以輕易自中線車道變
      換至外線車道，再從外線車道變換至中線車道等情，從而
      異議人甲○○猶執因當時中線車道車流量大，故伊不可能
      惡意變換車道云云，非可採信。
（四）至本件雖無直接之違規採證照片或相關證據可資佐證，然
      證人乙○○為原處分機關認定異議人甲○○有前開違規行
      為之原證人，其到庭以言詞供述本件待證事實，即異議人
      甲○○有前開違規事實，本院由上開證人乙○○證詞已得
      異議人甲○○確有上開違規行為之心證，且於本案卷存證
      據資料內並無任何積極證據足以證明證人乙○○之證述係
      屬虛偽，亦無足以令人顯信其供述為不可採之品性證據或
      前科證據存在，自不得僅以證人乙○○為本案開單舉發異
      議人甲○○違規之員警而全盤抹煞其在訴訟上所具有之原
      證人資格。況本件異議人甲○○之違規行為係未依規定變
      換車道，屬動態行為，苛求舉發員警拍照或攝影存證，客
      觀上幾近不可能，且影響執勤員警之人身安全，況該等違
      規事實由人之感官即可判定，非必以科學儀器始能偵測得
      知，自難以本件並無舉證照片或攝影等其他證據，即遽認
      證人乙○○所言為不可信。又按交通員警掣單舉發違反道
      路交通管理處罰條例所列之違規事實，本質上為行政處分
      ，係公務員基於職務上權力，依法就特定之具體事件所為
      具有公法上效果之單方行政行為，基於公務員為公法上行
      為具有公信力之原則，該行政處分當可被推定為真正，其
      據以依法處分之事實認定亦為正確無誤，本此公信原則，
      乃立法者賦予行政機關制定違反道路交通事件統一裁罰標
      準及處理細則，使執勤員警得當機處分以維護交通秩序、
      安全之行政目的，反之，若謂公務員一切行政行為均需預
      留證據以證其實，則國家行政勢必窒礙難行，據此，刑事
      訴訟法就犯罪證據有關之規定中，與行政秩序罰之交通違
      規裁罰本旨不合之部分，自不在準用之列。從而證人乙○○與異議人甲○○素昧平生，並無仇隙，衡情當無設詞攀
      誣、濫予舉發之理，本案既無任何證據足資證明證人乙○○有捏造事實、違法取締之情事，則執勤員警本其維護交
      通秩序、安全職責所為之舉發，自應受到合法、正確之推
      定，併此敘明。
（五）據上，異議人甲○○所辯之詞，非屬可採，其於上揭舉發
      通知單上所載時地，有行駛高速公路未依規定變換車道違
      規行為，洵堪認定，自應依法裁罰。
五、依上所述，異議人甲○○確有在上開舉發通知單所載時、地
    ，有行駛高速公路未依規定變換車道違規行為，業已論述如
    上，原處分機關依前開道路交通管理處罰條例第33條第1 項
    第4 款及違反道路交通管理事件統一裁罰基準表之規定，裁
    罰異議人甲○○罰鍰3,000元整；併依同條例第63條第1項第
    1款規定記違規點數1點；於法尚無違誤，均應予以維持。異
    議人甲○○上述所辯，為無理由，應予駁回。
六、據上論斷，依道路交通案件處理辦法第19條，裁定如主文。
中    華    民    國    97    年    11    月    24    日
            臺灣新竹地方法院交通法庭
                              法  官  劉兆菊
以上正本證明與原本無異。
如不服本裁定，應於裁定送達後5日內向本院提出抗告狀。
中    華    民    國    97    年    11    月    24    日
                              書記官  蕭汝芳


司法院資訊處製作；財團法人民間司法改革基金會備份。
